【裁判字號】    99,易,1152
【裁判日期】    990804
【裁判案由】    詐欺
【裁判全文】
臺灣高雄地方法院刑事判決              99年度易字第1152號
公  訴  人  臺灣高雄地方法院檢察署檢察官
被      告  甲○○
上列被告因詐欺案件，經檢察官提起公訴（98年度偵字第33627
號），本院判決如下：
    主  文
甲○○共同犯詐欺取財罪，處有期徒刑肆月，如易科罰金，以新
臺幣壹仟元折算壹日。
    事  實
一、甲○○與黃照印及其所屬之詐騙集團成員，共同意圖為自己
    不法之所有，基於詐欺取財之犯意聯絡，由甲○○以每次新
    臺幣（下同）100 元至200 元不等代價，收受詐騙集團成員
    蒐集之人頭帳戶並交付予黃照印及其所屬之詐騙集團成員使
    用。嗣周柏欣（另案經臺灣板橋地方法院檢察署檢察官聲請
    簡易判決處刑）於98年4 月16日，以郵寄方式將其開立之上
    海商業儲蓄銀行中和分行帳號00000000000000號帳戶（下稱
    「系爭帳戶」）之存摺、提款卡及印章，寄至高雄市苓雅區
    ○○○路262 巷6 號甲○○之住處，予甲○○收受，甲○○
    接獲上開存摺等物後，在其位於高雄市苓雅區○○○路262
    巷8 號居所，轉交予黃照印，由黃照印提供予其所屬詐騙集
    團成員在雅虎摩拍賣網站上刊登販賣手機之不實訊息，作為
    詐騙被害人匯款使用。乙○○於98年5 月24日19時許上雅虎
    奇摩拍賣網見該詐騙集團刊登販賣HTC Touch HD手機之不實
    訊息，陷於錯誤，而於同日22時42分許以網路ATM 匯款1 萬
    5,000 元（不含手續費17元）至周柏欣之系爭帳戶內以購買
    該手機，隨即由黃照印所屬詐騙集團成員提領一空，嗣乙○
    ○未接獲上開手機而報警處理，始悉上情。
二、案經臺北市政府警察局北投分局報請臺灣板橋地方法院檢察
    署呈請臺灣高等法院令轉臺灣高雄地方法院檢察署檢察官偵
    查起訴。
    理  由
一、證據能力之判斷─
    本判決據以認定事實之各項證據，其中關於傳聞證據部分，
    除合於刑事訴訟法第159 條之1 至4 或其他傳聞例外規定，
    本有證據能力外，餘均經檢察官及被告甲○○於本院同意作
    為證據（本院審易卷第18頁），本院審酌各該證據作成時之
    情況，認為作為證據並無不當，依同法第159 條之5 規定，
    均得作為證據，合先敘明。
二、認定事實所憑證據及被告之辯解─
    訊據被告甲○○固坦承系爭帳戶之存摺有寄到其家中，之後
    黃照印就到其家中取走該存摺等語（本院審易卷第18頁），
    惟矢口否認與詐欺集團成員有詐欺取財之犯意聯絡，辯稱：
    伊不知道寄至伊家中之包裹是何物品，黃照印拿100 元至
    200元給伊是走路工云云。經查：
  (一)系爭帳戶係周柏欣於97年4 月21日申請開立，並於98年4 月
    16日依其前男友即真實年籍姓名不詳自稱「陳吉勇」之成年
    男子指示，以包裹將系爭帳戶之存摺、提款卡及印章，寄至
    被告位在高雄市苓雅區○○○路262 巷6 號之住處；被害人
    乙○○於98年5 月24日19時許上雅虎奇摩拍賣網站，見詐騙
    集團刊登販賣HTC Touch HD手機之不實訊息，誤信為真而購
    買該手機，並於同日22時42分許以網路ATM 匯款1 萬5,000
    元至周柏欣之系爭帳戶內等情，業據證人周柏欣、乙○○於
    警詢時分別證述屬實（偵二卷第4-5 頁），並有臺北市政府
    警察局內湖分局西湖派出所受理各類案件紀錄表、受理詐騙
    帳戶通報警示簡便格式表、內政部警政署反詐騙諮詢專線紀
    錄表（偵二卷第9-12頁）、雅虎奇摩拍賣網頁（偵二卷第13
    、17-21 頁）、奇摩電子郵件信箱畫面列印資料（偵二卷第
    14頁）、一本萬利交易明細查詢（偵二卷第15頁）、上海商
    業儲蓄銀行北中和分行98年6 月11日函暨附件系爭帳戶客戶
    基本資料、往來交易明細表（偵二卷第26 -31頁）在卷可稽
    ；另黃照印前因提供他人行動電話予詐欺集團成員使用而經
    本院判決有罪之情，有本院98年度審簡字第1126號判決在卷
    可參（偵一卷第58頁），且為被告不爭執，此部分之事實均
    堪認定。
  (二)被告雖否認其與詐欺集團共同行騙，並以前詞置辯，惟被告
    於偵查中陳稱：伊知道黃照印是詐騙集團之車手，收件人為
    周柏欣之宅急便收據（偵二卷第23頁）上手寫文字是伊的字
    ，是黃照印寄來給伊，叫伊再寄回去給周柏欣，黃照印給伊
    100 元或200 元之酬勞，裡面的東西伊沒有打開來看，當初
    周柏欣寄包裹至伊上開住處時，是黃照印開車到伊家來拿的
    等語（偵一卷第3-4 頁），而證人周柏欣於警詢時證稱：伊
    於98年5 月15日收到1 個寄件人為吳先生之包裹，寄件人聯
    絡電話為0000000000，包裹內裝有伊之印章等語（偵二卷第
    4 頁），衡情，黃照印既係詐騙集團成員，本得逕自付郵寄
    還印章予證人周柏欣，殊無先將印章郵寄予被告後，再委由
    被告代為寄還印章予證人周柏欣徒勞之必要，堪認上開印章
    應係黃照印至被告家中向被告拿取證人周柏欣寄送之包裹時
    ，自該包裹內取出後當面交付予被告，並委由被告寄還予證
    人周柏欣，是被告辯稱不知其寄還予證人周柏欣之包裹內裝
    有何物，伊不知證人周柏欣寄至其住處由其收受之包裹內有
    何物云云，顯悖於常情而無可採。
  (三)上開宅急便收據上手寫文字係被告親自書寫已如前述，而該
    宅急便收據上所載「寄件人聯絡電話：0000000000」於寄件
    時間即98年5 月時確係由被告持用乙節，有該電話之通聯調
    閱查詢單（偵二卷第53頁）、宅急便收據（偵二卷第23頁）
    在卷可憑，觀諸該宅急便收據由被告親自書寫「寄件人：吳
    先生」等語，衡情，苟被告確實不知其寄還予證人周柏欣之
    包裹裝有上開印章，殊無不以其本人名義而改以「吳先生」
    名義寄還該包裹之必要，此益徵被告主觀上知悉證人周柏欣
    寄至其住處之包裹裝有系爭帳戶存摺、提款卡及印章等物，
    仍將該等物品交付予擔任詐騙集團車手之黃照印以換取100
    元或200 元之酬勞，嗣受黃照印委託寄還印章予證人周柏欣
    時，為免查緝而使用「吳先生」名義寄還印章，被告主觀上
    確具共同參與詐欺之犯意無訛。
  (四)再者，金融機構開設帳戶，請領存摺及提款卡，係針對個人
    身分之社會信用而予以資金流通，具有強烈之屬人性格，而
    金融帳戶作為個人理財之工具，申請開設並無任何特殊之限
    制，一般民眾皆得以存入最低開戶金額之方式申請取得，且
    同一人均得在不同之金融機構申請數個存款帳戶使用，此乃
    眾所週知之事實；故一旦有人刻意收集他人帳戶使用，依一
    般常識，極易判斷係隱身幕後之人基於使用他人帳戶，規避
    存提款不易遭偵查機關循線追查之考慮而為，自可產生與不
    法犯罪目的相關之合理懷疑。且日常生活中，歹徒利用人頭
    帳戶進行之不法行為，最常見者不外詐騙他人錢財，此經傳
    播媒體多所報導，政府機關亦廣為宣導，一般稍具知識之人
    ，對此情形絕難諉以不知。再提款卡係與個人隱私有密切關
    係之重要物件，一般人若非基於特殊目的或情誼，斷無任意
    交由他人保管或使用之理。被告係智慮正常之成年人，明知
    黃照印是詐騙集團之車手，竟於收受系爭帳戶提款卡等物後
    ，再交付予擔任詐騙集團車手之黃照印，足見被告與黃照印
    及其所屬詐騙集團成員之間，具有共同詐欺之犯意聯絡無訛
    。
  (五)綜上所述，被告所辯，顯係卸責之詞，不足採信，其與黃照
    印及其所屬詐騙集團成員共同意圖為自己不法之所有，基於
    詐欺取財之犯意聯絡，於詐騙集團中擔任提供地址收受、轉
    交存摺及提款卡，供其餘詐騙集團成員收取詐欺所得款項之
    任務，並因此獲有利益，其犯行已堪認定，應依法論科。
三、論罪科刑─
  (一)核被告所為，係犯刑法第339 條第1 項詐欺取財罪。按共同
    正犯之意思聯絡，原不以數人間直接發生者為限，即有間接
    之聯絡者，亦包括在內（最高法院77年臺上字第2135號判例
    意旨參照）。又按正犯、從犯之區別，係以其主觀之犯意及
    客觀之犯行為標準，凡以自己犯罪之意思而參與犯罪，無論
    其所參與者是否犯罪構成要件之行為，皆為正犯，其以幫助
    他人犯罪之意思而參與犯罪，其所參與者，苟係犯罪構成要
    件之行為，亦為正犯，必以幫助他人犯罪之意思而參與犯罪
    ，其所參與者又為犯罪構成要件以外之行為，始為從犯（最
    高法院25年度上字第2253號判例意旨參照），故行為人所參
    與者雖係犯罪構成要件以外之行為，然如係基於共同行為決
    意，而與其他共同實施犯罪行為之人，各自分擔犯罪行為之
    一部，縱其所為非屬構成要件行為，亦應對於全部發生之結
    果共同負責，均屬共同正犯。而網路詐騙之犯罪型態，原係
    需由多人縝密分工方能完成之集團性犯罪，本件被告甲○○
    明知其收受系爭帳戶之提款卡等資料並交付予擔任詐欺集團
    車手之黃照印，該等帳戶資料將作為收受詐欺所得之用，仍
    於收受存摺、提款卡後再轉交予黃照印，並因而領有報酬，
    使詐騙集團成員得以確保犯罪所得，其所為乃全部詐欺犯罪
    之重要環節之一，與黃照印及所屬詐騙集團成員間具有犯意
    聯絡及行為分擔，為共同正犯。
  (二)爰審酌被告正值壯年，身心健全，竟加入詐騙集團擔任提供
    地址收受帳戶提款卡任務而領取報酬，使詐騙集團恃以實施
    詐欺犯罪暨掩飾、隱匿其資金來源、流向，造成犯罪偵查困
    難，擴大詐欺犯罪之規模，其所為干擾社會正常交易，破壞
    人際間之互信，使被害人乙○○受有財產損失，並參酌其所
    犯情節、生活狀況、智識程度等一切情狀，量處如主文所示
    之刑，並諭知易科罰金之折算標準，以示懲儆。
據上論斷，應依刑事訴訟法第299 條第1 項前段，刑法第339 條
第1 項、第28條、第41條第1 項前段，刑法施行法第1 條之1 ，
判決如主文。
本案經檢察官李怡增到庭執行職務。
中    華    民    國    99    年    8     月    4     日
            刑事第十六庭  審判長法  官  曾逸誠
                                法  官  王靖茹
                                法  官  姚水文
以上正本證明與原本無異。
如不服本判決應於收受送達後10日內向本院提出上訴書狀，並應
敘述具體理由；如未敘述上訴理由者，應於上訴期間屆滿後20日
內向本院補提理由書（均須按他造當事人之人數附繕本）「切勿
逕送上級法院」。
中    華    民    國    99    年    8     月    4     日
                                書記官  蔡靜雯
附錄本案論罪科刑法條：
中華民國刑法第339條第1項
意圖為自己或第三人不法之所有，以詐術使人將本人或第三人之
物交付者，處 5 年以下有期徒刑、拘役或科或併科 1 千元以下
罰金。

司法院資訊處製作；財團法人民間司法改革基金會備份。
